臺灣桃園地方法院刑事裁定  
111年度聲字第833號
聲  請  人  臺灣桃園地方檢察署檢察官
受  刑  人  葉啟昌



上列聲請人因受刑人數罪併罰有二裁判以上，聲請定其應執行之
刑（111年度執聲字第535號），本院裁定如下：
    主  文
葉啟昌所犯如附表所示之罪，所處如附表所示之刑，應執行有期
徒刑壹年玖月。
    理  由
一、聲請意旨略以：受刑人葉啟昌因違反毒品危害防制條例等案
    件，先後經判決確定如附表所示之刑，經受刑人聲請，應依
    刑法第53條、第51條第5款及第50條第2項規定，定其應執行
    之刑，爰依刑事訴訟法第477條第1項規定，聲請裁定其應執
    行之刑等語。
二、按裁判確定前犯數罪者，有「得易科罰金之罪」與「不得易
    科罰金之罪」者，不得併合處罰，但當受刑人請求檢察官聲
    請定應執行刑者，仍應依刑法第51條定之；又數罪併罰，分
    別宣告其罪之刑，宣告多數有期徒刑者，於各刑中之最長期
    以上，各刑合併之刑期以下，定其刑期，但不得逾30年，刑
    法第50條及第51條第5款分別定有明文。次按數罪併罰應依
    分別宣告其罪之刑為基礎，定其應執行刑，此觀刑法第51條
    規定自明，是一裁判宣告數罪之刑，雖曾定執行刑，再與其
    他裁判宣告之刑定執行刑時，前定執行刑當然失效，仍應以
    各罪宣告之刑為基礎，定其執行刑，不得以「前定執行刑」
    為基礎，再與「後裁判宣告刑」，定其執行刑；又刑事訴訟
    法第370條第2項、第3項，就第二審上訴案件定應執行刑者
    ，已明定適用不利益變更禁止原則，故分屬不同案件之數罪
    併罰有更定執行刑者，倘數罪之刑，曾定執行刑，再與其他
    裁判宣告之刑定其執行刑時，法理上亦應受前開原則拘束，
    即另定之執行刑，裁量所定之刑期，不得較重於「前定執行
    刑」加計「後裁判宣告刑」之總和，且重定執行刑時，裁量
    減輕之刑期，所占各刑合併刑期總和之百分比，不得較前定
    執行刑所減輕之百分比，顯然減少。末按數罪併罰有二裁判
    以上者，依刑法第51條規定，定其應執行之刑，為刑法第53
    條所定；而刑法第53條應依刑法第51條第5款至第7款規定，
    定其應執行之刑者，由該案犯罪事實最後判決之法院之檢察
    官，聲請該法院裁定之，刑事訴訟法第477條第1項定有明文
    。
三、經查：
㈠、本件受刑人犯如附表所示之各罪，先後經臺灣臺中地方法院
    及本院判處如附表所示之刑確定，且各罪犯罪時間均於如附
    表編號1所示臺灣臺中地方法院109年度豐簡字第130號判決
    確定前發生，並本院亦為各案件犯罪事實之最後判決法院；
    又受刑人請求聲請人就如附表編號3所示「不得易科罰金之
    罪」，與附表其餘編號所示「得易科罰金之罪」聲請定應執
    行刑，有臺灣臺中地方檢察署受刑人是否請求定應執行刑調
    查表乙紙在卷足憑，經本院審閱各該刑事判決書及臺灣高等
    法院被告前案紀錄表無訛，認首揭聲請為正當，應予准許。
㈡、於法律性拘束之外部界限內，即如附表所示各刑中之最長期
    以上（有期徒刑7月）、各刑合併之刑期以下（有期徒刑2年
    3月）之法定範圍內酌定其應執行刑。又如附表編號1至6所
    示各罪前經臺灣臺中地方法院以110年度聲字第4252號裁定
    定應執行有期徒刑1年7月，加計如附表編號7所示刑期（有
    期徒刑3月）之總和，即為本件定應執行有期徒刑1年10月之
    內部性界限。
㈢、本院就如附表所示各罪定其應執行刑，應審酌受刑人所犯如
    附表所示各罪分別為施用第一級毒品罪、施用第二級毒品罪
    、強制罪及剝奪他人行動自由罪，如附表編號1至4及附表編
    號7所示之施用第一、二級毒品罪行為態樣與動機均相同，
    所侵害之法益並非具有不可替代性或不可回復性之個人法益
    ，責任非難重複程度較高。衡酌如附表各罪之犯罪事實間關
    聯性甚低、如附表編號1至4、7所示之施用毒品罪與如附表
    編號5、6所示之強制罪、剝奪他人行動自由罪之法律規範目
    的不同、受刑人違反情節之嚴重性及所各罪反應其人格特性
    與傾向、對其施以矯正之必要性，以及貫徹刑法量刑公平正
    義理念之內部限制等因素，就受刑人所犯如附表所示各罪為
    整體非難之綜合評價。又因刑罰之科處，應以行為人責任為
    基礎，考量施用毒品者具有病患性犯人之特性，及刑罰對受
    刑人造成之痛苦程度係以刑度增加而生加乘效果，故使用過
    度刑罰，恐有邊際效應遞減之不當效果。兼衡受刑人如附表
    編號1至6所示各罪曾定應執行刑，為避免多次聲請定應執行
    刑，致以恤刑名義獲取刑度優惠，形同鼓勵受刑人利用此制
    度換取刑度上不正利益，而與刑罰相當性原則相悖。從而，
    本件爰定其應執行之有期徒刑如主文所示。暨本院裁量減輕
    之刑期，所占如附表所示之各刑合併刑期（有期徒刑2年3月
    ）總和約為22％，已與前定應執行刑者相當。併援引臺灣桃
    園地方檢察署受刑人葉啟昌定應執行刑案件一覽表資為附表
    。
㈣、受刑人所犯如附表編號1、2、4至7所示之罪刑雖符合刑法第4
    1條第1項前段得易科罰金之要件，然因與如附表編號3所示
    不得易科罰金之罪合併定應執行刑，已不得易科罰金，自無
    庸諭知易科罰金折算標準，附此敘明。
據上論斷，應依刑事訴訟法第477條第1項，刑法第50條第2項、
第53條、第51條第5款，裁定如主文。
中　　華　　民　　國　　111 　年　　3 　　月　　25　　日
　　　　　　　　　刑事第六庭    法　官　何啓榮
以上正本證明與原本無異。
如不服本裁定，應於裁定送達後5 日內向本院提出抗告狀。
  　　　　　　　　　　　　　　　書記官　張詠昕
中　　華　　民　　國　　111 　年　　3 　　月　　28　　日
附表：臺灣桃園地方檢察署受刑人葉啟昌定應執行刑案件一覽表